臺灣新竹地方法院民事小額判決
110年度竹北小字第42號
原      告  新安東京海上產物保險股份有限公司桃園分公司

法定代理人  單正寰  
訴訟代理人  陳賢哲  
            張穎婕  
被      告  林子揚  
上列當事人間請求損害賠償事件，本院於民國110年1月22日言詞
辯論終結，判決如下：
    主      文
被告應給付原告新臺幣壹萬貳仟肆佰柒拾捌元自民國一一○年一
月二十五日起至清償日止，按週年利率百分之五計算之利息。
原告其餘之訴駁回。
訴訟費用新臺幣壹仟元，由被告負擔新臺幣肆佰捌拾貳元，餘由
原告負擔。
本判決第一項得假執行。
    事實及理由
壹、程序方面：
    本件被告經合法通知，未於言詞辯論期日到場，核無民事訴
    訟法第386 條各款所列情形，爰依原告聲請，由其一造辯論
    而為判決。
貳、實體方面：
一、原告主張：原告承保訴外人新竹縣私立向陽幼兒園所有車牌
    號碼000-0000號自用小客車（下稱系爭車輛）之車體損失險
    ，於民國109年7月6日下午1時許，在新竹縣竹北市麻園二街
    與新興路328巷口，遭被告駕駛之車牌號碼00-0000號自用小
    客車，因支線道車未讓幹道車先行，撞擊訴外人林○○駕駛之
    系爭車輛，致系爭車輛毀損。又原告業依保險契約理賠保戶
    車損必要修復費用計25,887元，並依保險法第53條第1項規
    定取得代位求償權，爰依民法第184條、第196條、第191條
    之2規定，請求被告賠償系爭車輛之損害等語。並聲明：被
    告應給付原告25,887元及自起訴狀繕本送達翌日起至清償日
    止，按法定利率5%計算之利息。
二、被告經合法通知，未於言詞辯論期日到場，亦未提出書狀作
    何聲明或陳述。
三、得心證之理由：
(一)原告主張其所承保之系爭車輛，因被告駕駛不慎碰撞而受損
    害，其已支出系爭車輛之修復費用25,887元等情，已據原告
    提出系爭車輛行車執照、系爭車輛受損照片、新竹縣政府警
    察局竹北分局竹北派出所道路交通事故當事人登記聯單、匯
    豐汽車匯豐竹北廠鈑噴估價單、電子發票證明聯、汽車險賠
    款同意書等為證（見本院卷第15頁至第27頁），並經本院依
    職權向新竹縣政府警察局竹北分局函調本件事故之A3類道路
    交通事故調查紀錄表、道路交通事故現場圖、道路交通事故
    初步分析研判表、道路交通事故照片黏貼紀錄表等查閱無訛
    （見本院卷第37頁至第55頁），核與原告主張之上開事實相
    符。而被告經本院合法通知迄未到場爭執，亦未提出書狀作
    何有利於己之聲明或陳述，以供本院審酌，本院依調查證據
    之結果及斟酌全辯論意旨，堪認原告之主張為真實。
(二)按汽車行駛至交岔路口，其行進、轉彎，應依下列規定：二
    、行至無號誌或號誌故障而無交通指揮人員指揮之交岔路口
    ，支線道車應暫停讓幹線道車先行。未設標誌、標線或號誌
    劃分幹、支線道者，少線道車應暫停讓多線道車先行；車道
    數相同時，轉彎車應暫停讓直行車先行；同為直行車或轉彎
    車者，左方車應暫停讓右方車先行。但在交通壅塞時，應於
    停止線前暫停與他方雙向車輛互為禮讓，交互輪流行駛；
　　行車速度，依速限標誌或標線之規定，無速限標誌或標線者
    ，應依下列規定：二、行經無號誌之交岔路口，應減速慢行
    ，作隨時停車之準備；汽車行駛時，駕駛人應注意車前狀況
    及兩車並行之間隔，並隨時採取必要之安全措施，不得在道
    路上蛇行，或以其他危險方式駕車，道路交通安全規則第10
    2條第1項第2款、第93條第1項第2款及第94條第3項分別定有
    明文。經查，本件事故發生時為天候晴、視線良好，柏油路
    面乾燥、無障礙物等情，有A3類道路交通事故調查紀錄表及
    現場照片在卷可稽（見本院卷第41頁、第47頁至第55頁），
    足見依車禍發生時現場狀況及客觀條件，被告並無不能注意
    之情事；而被告駕駛自用小客車沿新竹縣竹北市麻園二街由
    西往東方向行駛，行經無號誌之新興路328巷交叉路口時，
    理應注意車前狀況，並先減速停止於路口前禮讓右方之系爭
    車輛優先通行，惟被告疏未注意至此，未讓系爭車輛先行即
    貿然直行，進而與系爭車輛發生碰撞，致系爭車輛受損，被
    告自有過失，且其過失行為與系爭車輛之損害結果間具有相
    當因果關係，是被告就本件肇事應負過失侵權行為責任，洵
    堪認定。另訴外人林○○於事故發生後警詢中自承：我當時駕
    駛自小客000-0000由新興路328巷南往北直行，當我行經事
    故地點我看見左側有來車，我看見對方要撞上我了，我便踩
    油門加速要通過路口，但還時發生擦撞了等語（見本院卷第
    39頁），足見訴外人林○○駕駛系爭車輛沿新竹縣竹北市新興
    路328巷由南往北方向行駛接近與麻園二街之交叉路口時，
    雖見左側被告駕駛之自用小客車駛至，惟仍加速前行，致不
    慎與被告駕駛之自用小客車發生擦撞，應認系爭車輛之駕駛
    林○○於行經系爭無號誌交岔路口時，有未減速慢行、未作隨
    時停車準備之情形，致與被告駕駛之車輛發生擦撞，洵堪認
    定。參以，本件事故經新竹縣政府警察局就事故當時之肇事
    分析結果為：甲○○有未依規定讓車之肇事原因；林○○有未依
    規定減速之肇事原因（見本院卷第45頁），且原告自承系爭
    車輛之駕駛林○○與有過失等語（見本院卷第61頁），益證被
    告與林○○就本件肇事均應負過失侵權行為責任。本院綜觀前
    述事故之發生經過與雙方過失情節，認原告所承保系爭車輛
    之駕駛人林○○就本件事故應負30%之過失責任，被告應負70%
    之過失責任。
(三)復按，因故意或過失不法侵害他人之權利者，負損害賠償責
    任；又汽車、機車或其他非依軌道行駛之動力車輛，在使用
    中加損害於他人者，駕駛人應賠償因此所生之損害；不法毀
    損他人之物者，被害人得請求賠償其物因毀損所減少之價值
    ，民法第184條第1項前段、第191條之2、第196條分別定有
    明文。又物被毀損時，被害人除得依據民法第196條請求賠
    償外，並不排除民法第213條至第215條之適用，依民法第19
    6條請求賠償物被毀損所減少之價額，得以修復費用為估定
    之標準，但以必要者為限（例如：修理材料以新品換舊品，
    應予折舊），亦有最高法院77年度第9次民事庭會議決議、
    同院73年度台上字第1574號判決可資參照。被告因前開過失
    肇致本件車禍，並致原告所承保之系爭車輛受有損害等情，
    已如前述，被告自應就原告所承保車輛之損害負賠償責任。
    又原告所承保之系爭車輛因本件車禍受損，計支付零件費用
    8,957元、工資10,223元、烤漆費用6,707元，共計25,887元
    ，業經原告提出匯豐汽車匯豐竹北廠鈑噴估價單、電子發票
    證明聯為證（見本院卷第21頁至第25頁），經核上開估價單
    所列各修復項目與前開汽車受損之情形相符，堪認確係屬修
    復系爭車輛所必要，而各項費用亦尚稱合理，則原告此部分
    主張即堪採信。系爭車輛係於102年4月出廠，有行車執照可
    參（見本院卷第15頁），至本件肇事發生時（即109年7月6
    日），已逾5年之使用期間，揆之前揭說明，以新品換舊品
    而更換之零件，自應予以折舊，而依營利事業所得稅結算申
    報查核準則第95條第8項規定「依固定資產提列折舊採用定
    率遞減法者，以1年為計算單位，其使用期間未滿1年者，按
    實際使用之月數相當於全年之比例計算之，不滿1月者，以
    月計」，復依行政院台（86）財字第52053號公布之固定資
    產耐用年數表及固定資產折舊率表，採定率遞減法計算其折
    舊，即自用小客車耐用年數為5年，每年折舊率千分之369，
    但其最後1年之折舊額，加歷年折舊累計額，其總和不得超
    過該資產成本額之10分之9，經核系爭車輛使用年數已逾5年
    ，故以5年計，而其應予折舊之修車零件費用為8,061元，是
    扣除折舊金額後，被告所應賠償之零件部分費用為896元（
    計算方式詳附表所示）。另關於工資10,223元、烤漆費用6,
    707元部分無折舊之問題，且該部分之支出係屬修復系爭車
    輛所必要之費用，準此，合計系爭車輛因本件車禍毀損而減
    少之價額共計為17,826元（計算式：896＋10,223＋6,707＝17,
    826）。
(四)再按，損害之發生或擴大，被害人與有過失者，法院得減輕
    賠償金額，或免除之，民法第217條第1項定有明文；此項基
    於過失相抵之責任減輕或免除，非僅視為抗辯之一種，亦可
    使請求權全部或一部為之消滅，法院對於賠償金額減至何程
    度，抑為完全免除，雖有裁量之自由，但應斟酌雙方原因力
    之強弱與過失之輕重以定之，此有最高法院96年台上字第29
    02號判決要旨可供參照。查本件車禍肇事因素，本院認訴外
    人林○○應負擔30%之肇事責任，已如前述，應認訴外人林○○
    就損害之發生，與有過失，並依其與被告同有過失之情形及
    過失比例，減輕被告賠償額30%，則被告應負之賠償金額為1
    2,478元（17,826元×70%＝12,478；元以下四捨五入）。
(五)末按，被保險人因保險人應負保險責任之損失發生，而對於
    第三人有損失賠償請求權者，保險人得於給付賠償金額後，
    代位行使被保險人對於第三人之請求權，保險法第53條第1
    項亦定有明文；而此項法定代位權之行使，有債權移轉之效
    果，故於保險人給付賠償金額後，被保險人對於第三人請求
    權即移轉於保險人（最高法院69年度台上字第923號判決意
    旨參照）。查原告業已依保險契約之約定賠付所承保系爭車
    輛之修復費用等情，有鈑噴估價單、電子發票證明聯、汽車
    險賠款同意書等在卷可考，參諸前開說明，其自得代位被保
    險人行使對被告之損害賠償請求權。惟按損害賠償只應填補
    被害人實際損害，保險人代位被害人請求損害賠償時，依保
    險法第53條第1項規定，如其損害額超過或等於保險人已給
    付之賠償金額，固得就其賠償之範圍，代位請求賠償，如其
    損害額小於保險已給付之賠償金額，則保險人所得代位請求
    者，應僅以該損害額為限，此觀最高法院65年度台上字第29
    08號判決意旨亦明。查原告固依其與被害人間之保險契約之
    約定，賠付被保險人車體損失險金額25,887元，然本件被保
    險人所得請求之損害賠償既為12,478元等情，已如前述，則
    參前揭說明，原告所得代位被保險人之損害賠償額即應以12
    ,478元為限。
(六)綜上所述，原告依侵權行為及保險代位之法律關係，訴請被
    告給付12,478元，及自起訴狀繕本送達翌日（即110年1月25
    日。起訴狀繕本於110年1月14日寄存送達，加計10日發生送
    達效力；見本院卷第58-1頁）按年息5%計算之利息，即無不
    合，應予准許，逾上開範圍之請求，則屬無據，應予駁回。
四、本件係為被告部分敗訴之小額訴訟判決，就被告敗訴部分應
    依職權宣告假執行，並於判決時確定兩造應負擔之訴訟費用
    額如主文第3項所示。
五、據上論結，原告之訴為一部有理由、一部無理由，依民事訴
    訟法第436條之23、第436條第2項、第385條第1項前段、第7
    9條、第436條之19第1項、第436條之20，判決如主文。
中    華    民    國   110    年    2    月   5    日
                  竹北簡易庭  法  官  李宇璿
以上正本係照原本作成。
如對本判決上訴，非以其違背法令為理由，不得為之，且須於判
決送達後20日內向本院提出上訴狀。如委任律師提起上訴者，應
一併繳納上訴審裁判費。
中    華    民    國   110    年    2     月    5    日
                              書記官  王恬如 
附表
-----
折舊時間           金額
第1年折舊值        8,957×0.369=3,305
第1年折舊後價值    8,957-3,305=5,652
第2年折舊值        5,652×0.369=2,086
第2年折舊後價值    5,652-2,086=3,566
第3年折舊值        3,566×0.369=1,316
第3年折舊後價值    3,566-1,316=2,250
第4年折舊值        2,250×0.369=830
第4年折舊後價值    2,250-830=1,420
第5年折舊值        1,420×0.369=524
第5年折舊後價值    1,420-524=896